【裁判字號】    99,交聲,158
【裁判日期】    991029
【裁判案由】    違反道路交通管理處罰條例聲明異議
【裁判全文】
臺灣基隆地方法院交通事件裁定         99年度交聲字第158號
移送機關即
原處分機關  交通部公路總局臺北區監理所基隆監理站
異  議  人
即受處分人  丁○○
上列異議人即受處分人因違反道路交通管理處罰條例案件，對於
交通部公路總局臺北區監理所基隆監理站於民國99年4 月13日所
為之處分（原處分案號：基監字第裁42-C00000000號），聲明異
議，本院裁定如下：
    主  文
原處分撤銷。
丁○○不罰。
    理  由
一、移送及原處分意旨略以：異議人即受處分人丁○○（下稱異
    議人）駕駛車牌號碼ZI－9607號自用小客車，於民國99年 2
    月25日21時31分許，行經臺北縣萬里鄉○○路40號（萬里往
    金山方向）時，因有「駕車行經有燈光號誌管制之交岔路口
    闖紅燈」之違規行為，經臺北縣政府警察局金山分局野柳派
    出所執勤警員攔停，並依違反道路交通管理處罰條例第53條
    第1 項規定，以所屬機關北縣警交大字第C00000000 號舉發
    違反道路交通管理事件通知單當場舉發。異議人於應到案日
    期（99年3 月12日）前之99年3 月9 日提出申訴，經臺北縣
    政府警察局金山分局函覆表示異議人之違規行為屬實，移送
    機關即原處分機關（下稱移送機關）遂於99年4 月13日，依
    道路交通管理處罰條例第53條第1 項、第63條第1 項第3 款
    之規定，裁處異議人罰鍰新臺幣（下同）2700元，並記違規
    點數3 點，依法應無不合等語。
二、異議意旨略以：伊雖有於上開時間駕駛前揭小客車行經上開
    地點之事實，惟該處路口有二個紅綠燈（下稱第一紅綠燈、
    第二紅綠燈），伊在行經第一紅綠燈時，燈號為綠燈，當時
    伊看到遠方有警車在閃警示燈，且伊前方還有一臺車，為了
    要走警察空出來的外側車道，伊車速有放慢，約為時速十幾
    或二十公里，伊是在已通過第一紅綠燈、即將到達第二紅綠
    燈之前，看到第二紅綠燈變為紅燈，但伊不可能將車輛停在
    路口，故伊繼續往前行駛。伊與前方那臺車同時停車受檢，
    警察先對前方那臺車臨檢，接著對伊車臨檢，一開始警察並
    未表示伊違規，只要求伊出示行車執照及駕駛執照，當時伊
    身上只有帶行車執照，未帶駕駛執照，警察有用一臺機器查
    詢伊之資料，忽然對伊說伊闖紅燈，伊當場表示伊並未闖紅
    燈。當時是晚上，警察舉發時站立之位置距離上述路口甚遠
    ，警察誤判伊闖紅燈，爰聲明異議，請求撤銷原處分等語。
三、按汽車駕駛人，行經有燈光號誌管制之交岔路口闖紅燈者，
    處1800元以上5400元以下罰鍰，並記違規點數3 點，道路交
    通管理處罰條例第53條第1 項、第63條第1 項第3 款定有明
    文。次按車輛面對圓形紅燈表示禁止通行，不得超越停止線
    或進入路口，此為道路交通標誌標線號誌設置規則第206 條
    第5 款第1 目所明定。另按法院受理交通事件，準用刑事訴
    訟法之規定，道路交通管理處罰條例第89條前段亦有明文規
    定。而犯罪事實應依證據認定之，無證據不得認定犯罪事實
    ；不能證明被告犯罪者，法院應諭知無罪之判決，此為刑事
    訴訟法第154 條第2 項、第301 第1 項所明定。又認定犯罪
    事實所憑之證據，雖不以直接證據為限，間接證據亦包括在
    內，然無論直接或間接證據，其為訴訟上之證明，須於通常
    一般之人均不致有所懷疑，而得確信其為真實之程度者，始
    得據為有罪之認定，倘其證明尚未達到此一程度，而有合理
    之懷疑存在以致事實審法院無從取得有罪之確信時，即應由
    法院諭知被告無罪之判決。是以，法院審理行為人違反道路
    交通管理處罰條例案件，如就原處分機關所認定之行為人違
    規事實，認為尚乏積極證據，或仍有合理懷疑，而無法確信
    行為人確有該當於道路交通管理處罰條例各該處罰條文之構
    成要件事實時，即應依「罪疑惟輕原則」，作有利於異議人
    之認定。
四、經查：
  (一)異議人於99年2 月25日晚上9 時31分許，駕駛車牌號碼ZI－
    9607號自用小客車，行經臺北縣萬里鄉○○路（萬里往金山
    方向）40號前時，經臺北縣政府警察局金山分局野柳派出所
    執勤警員攔停，以異議人有「闖紅燈直行（萬里往金山）」
    之違規事實，當場填製所屬機關北縣警交大字第 C00000000
    號舉發違反道路交通管理事件通知單當場舉發；異議人於應
    到案日期（99年3 月12日）前之99年3 月9 日提出申訴，經
    移送機關向舉發機關函查認定違規屬實，移送機關遂於99年
    4 月13日以基監字第裁42-C00000000號裁決書，裁處異議人
    罰鍰2700元，並記違規點數3 點；該裁決書於同日送達異議
    人，經異議人具狀聲明異議等情，有上開字號舉發違反道路
    交通管理事件通知單影本、裁決書正本及送達證書影本在卷
    可參。
  (二)關於本案舉發過程，證人即現場攔截製單舉發之警員甲○○
    於本院訊問時結證：本件係伊舉發，伊當時執行擴大臨檢勤
    務，巡邏車停放之位置如照片所示（即本院卷第28頁之照片
    ），照片中「員警交稽處」即為伊攔檢時站立之位置，當時
    主要是攔檢外側車道之車輛。異議人由萬里往金山方向行駛
    ，伊看到燈號轉為紅燈時異議人才由紅綠燈後駛進路口，伊
    提出之照片中有標示異議人闖越之紅綠燈（即本院卷第27頁
    之照片），同事乙○○及丙○○亦有目睹。伊當時眼中所看
    到之號誌是異議人對向車道之號誌，但伊所見之號誌與異議
    人所見之號誌，轉換時間應該是同步的，若伊看到紅燈，異
    議人在其行向看到的亦應係紅燈。伊看到對向車道已轉為紅
    燈後，異議人才超越照片內拍到的停止線（即本院卷第27頁
    之照片）。異議人前方那臺車過來時是黃燈，他沒有違規，
    伊只是攔下查看有無酒駕嫌疑，沒有就讓他過了，舉發過程
    本來有錄音，因事隔過久而洗掉了等語（本院卷第22至24頁
    、第26頁）。將證人甲○○上開證述內容與其提出之現場圖
    及現場照片比對可知，美崙路係雙向共四線道，沿異議人行
    向（萬里往金山方向）有二個車道，證人甲○○當時應係將
    巡邏車停放在內側車道，並陳列三角錐縮減車道，促使車輛
    均行走外側車道予以攔檢，此與異議人所述之內容並無二致
    。細觀證人甲○○提出於日間拍攝該處路口之照片，沿異議
    人之行向，確實一前一後設有兩個紅綠燈號誌，在第一紅綠
    燈（即異議人行經之第一個紅綠燈）之下方設有停止線，而
    第二紅綠燈（即異議人行經之第二個紅綠燈）之下方並無停
    止線。另證人甲○○既不否認於攔停異議人之際，亦同時攔
    下異議人前方之車輛等情，足認異議人所述：伊前方還有一
    臺車，伊與前方那臺車同時停車受檢，警察先對前方那臺車
    臨檢，接著對伊車臨檢等情，均屬有據。
  (三)證人甲○○雖證稱伊係在目睹對向車道號誌轉為紅燈後，方
    見異議人超越停止線等語，表明係見異議人闖越第一紅綠燈
    因而開單舉發之意；然本院當庭發給筆請證人甲○○在照片
    上標明其所舉發異議人闖越之紅綠燈時，證人甲○○當庭在
    卷內第28頁照片上圈出之位置，係在第二紅綠燈處，並非第
    一紅綠燈處（本院卷第22、28頁）。由於第27、28頁照片係
    證人甲○○於開庭之前受本院指示於日間至現場拍攝，其中
    第27頁照片係沿異議人之行向（即萬里往金山方向）拍攝，
    第28頁照片係由當初執行交通稽查時站立之位置往異議人來
    處（即金山往萬里方向）拍攝，其在目視第28頁照片內容時
    既係將「第二紅綠燈」圈出指為異議人所闖越之紅綠燈，堪
    認其上開證述內容有瑕疵，本院自不能排除異議人所辯係在
    已通過第一紅綠燈、即將到達第二紅綠燈之前，看到第二紅
    綠燈變為紅燈等情屬實之可能性。
  (四)本院傳訊證人乙○○及丙○○到庭，證人乙○○雖證稱：號
    誌轉為紅燈後二、三秒，有一輛汽車沒有煞車，時速約四、
    五十公里，直接開過來，當時異議人前方並無其他車輛，伊
    問異議人為何第一紅綠燈已轉為紅燈還開過來，異議人回答
    說她沒有看到第一紅綠燈，異議人的車好像是白色轎車等語
    （本院卷第49至51頁）；證人丙○○則證稱：本案舉發過程
    因為很久了，沒有什麼印象，伊不清楚本案舉發過程有無錄
    音等語（本院卷第52至54頁）。然而，證人乙○○所述攔查
    時異議人前方並無其他車輛一節，核與證人甲○○所述內容
    不符；而本院調取上述小客車之車籍資料核閱結果，異議人
    駕駛之上開小客車應係藍色，並非證人乙○○所述之白色（
    本院卷第62頁）。證人乙○○既自承每週約進行四次之交通
    稽查，其於99年10月7 日到庭作證時，距離本案舉發之日已
    相隔近八個月，依其平日執行勤務如次頻繁之情狀，實難認
    其確可清楚且正確記憶本案之舉發過程，參酌其上開證言確
    有與證人甲○○所述及車籍資料顯不相符之處，更徵其證述
    內容有記憶混淆或錯誤之疑慮，本院自難依憑其上揭所述，
    對異議人為不利之認定。
  (五)本院請證人甲○○至上開路口現場實地測量結果，沿異議人
    之行向，自第一紅綠燈處之停止線起至第二紅綠燈坐落之位
    置止，相距長度為21.2公尺，自前述停止線起至證人甲○○
    執行交通稽查時所站立之位置止，相距達109.8 公尺；上開
    路口第一、二紅綠燈之「黃燈」秒數約三秒鐘，沿異議人行
    向，在第一紅綠燈與第二紅綠燈之間，異議人右方處為巷道
    及店面等情，有證人甲○○陳報之書面資料及光碟在卷可參
    （本院卷第39至42頁）。異議人自述當時車速為「時速十幾
    或二十公里」，如以時速十公里計算，三秒鐘可行駛之距離
    為8.3334公尺（計算式： 10×1000÷60÷60×3＝8.3334）
    ，如以時速二十公里計算，三秒鐘可行駛之距離為16.6667
    公尺（計算式：20×1000÷60÷60×3＝16.6667），顯然均
    小於21.2公尺。換言之，無論異議人係以時速十公里或以時
    速二十公里行駛，三秒鐘內汽車移動之距離均無法達21.2公
    尺。是以，異議人辯稱：伊在行經第一紅綠燈時，燈號為綠
    燈，伊看到遠方有警車在閃警示燈，且伊前方還有一臺車，
    伊為了要走警察空出之外側車道，車速有放慢，約為時速十
    幾或二十公里，伊在已通過第一紅綠燈、即將到達第二紅綠
    燈之前，看到第二紅綠燈變為紅燈，但伊不可能將車輛停在
    路口，故伊繼續往前行駛等情，與上開計算之結果核無不合
    ，更徵其所辯並非無稽。
  (六)按道路交通管理處罰條例第53條第1 項所定「汽車駕駛人，
    行經有燈光號誌管制之交岔路口闖紅燈者」之違規情形，應
    係指在交叉路口面對紅燈號誌時超越停止線進入路口之情形
    。本案係於晚上9 時許舉發，夜色昏暗，視線不如日間清楚
    ，證人甲○○於舉發時所站位置距上述停止線位置達 109.8
    公尺，客觀上能否正確辨識車輛係於號誌轉為紅燈後方超越
    停止線進入路口，非無疑義，況其於當庭目視照片（係日間
    攝得之照片）內容時尚將「第二紅綠燈」圈出指為異議人所
    闖越之紅綠燈，堪認本案顯然無法排除異議人所辯「在行經
    第一紅綠燈時，係看到綠燈號誌而超越停止線進入路口，因
    當時車速較慢，致在第二紅綠燈之黃燈號誌轉為紅燈號誌後
    ，始行經第二紅綠燈」等情為真之可能性，則依卷附證據既
    無從確認異議人係在面對紅燈號誌時有超越停止線進入路口
    之行為，即無從適用上開規定對異議人為裁罰。
五、綜上所述，原處分機關雖認異議人有道路交通管理處罰條例
    第53條第1 項之違規行為，然其據以裁罰之證據資料顯有未
    足，本院復查無其他積極證據足認異議人確有如原處分意旨
    所指之違規事實，依前揭對事實真偽有懷疑時應將利益歸於
    被告之法則，自應為有利於異議人之認定。是原處分機關對
    異議人所為前揭處分，即難認為允當。從而，本件異議為有
    理由，應由本院將原處分撤銷，改諭知異議人不罰，以資適
    法。
據上論斷，應依道路交通事件處理辦法第19條前段，裁定如主文
。
中    華    民    國    99    年    10    月    29    日
                  交通法庭法  官  張婷妮
以上正本證明與原本無異。
對於本件裁定如有不服，應於收受送達後5 日內，向本院提出抗
告書狀，敘述抗告之理由，抗告於臺灣高等法院。
中    華    民    國    99    年    10    月    29    日
                          書記官  洪佳如

司法院資訊處製作；財團法人民間司法改革基金會備份。
